臺灣高等法院臺南分院刑事裁定　　　　　　九十三年度聲再字第一一一號　　　Ｇ
　　　再審聲請人
　　　即受判決人　甲　○　○
右列聲請人因損害債權案件，對於中華民國九十三年三月三十一日本院九十三年度上
易字第五一號確定判決（臺灣台南地方法院九十二年度易字第八六五號），聲請再審
，本院裁定如左：
      主      文
再審之聲請駁回。
      理      由
一、聲請意旨略稱：聲請人前因損害債權案件，經鈞院以九十三年度上易字第五一號
    判決確定，惟聲請人發現本案尚有重要證據漏未審酌，故依刑事訴訟法第四百二
    十條第一項第六款規定提出如下之新證據，請求准予再審：
  (一)刑事訴訟法關於證據之判斷，固採自由心證主義，惟依刑事訴訟法第三百十條規
    定，認定犯罪事實所憑之證據及其認定之理由，與對被告有利之證據不採納之理
    由，均應於有罪判決書中說明。而原確定判決逕認聲請人出租房屋為「隱匿財產
    」之行為，符合刑法第三百五十六條所規定損害債權之規定，此顯與最高法院四
    十四年度台非字第七四號判決意旨有違，卻未見原確定判決於理由欄中敘明二者
    之差異。
  (二)原判決認拍賣之土地上有租賃關係存在，無法點交使用，將使應買人怯步，且影
    響拍賣標的物之價值，惟依九十三年二月二十四日台灣台南地方法院民事執行處
    之通知上所載「拍定後……點交」，可知並無原審所認定影響拍賣之情事，而該
    拍賣通知既足證明聲請人間所訂立之租賃契約，並未減損系爭土地之經濟價值，
    則其應為確實之新證據，足認被告應受無罪之判決。
  (三)另原判決稱，依證人袁筍揚之證詞，尚無法證明其所搭蓋之鐵厝為系爭土地上聲
    請人乙○○指為工寮之鐵厝，惟縱無法依證人之陳述認定施工地點所在，但仍得
    以材料規格型號等輔助判斷，原審對此足以影響原判決之重要證據漏未審酌。又
    鐵厝為審判當時即已存在，而照片係事後拍攝取得之證據資料，其為判決確定後
    所發現之確實新證據，應得據以再審云云。
二、按刑事訴訟法第四百二十條第一項第六款規定，有罪之判決確定後，因發現確實
    之新證據，足認受有罪判決之人應受無罪、免訴、免刑或輕於原判決所認罪名之
    判決者，為受判決人之利益，得聲請再審。又所謂確實之新證據係指該證據於事
    實審法院判決前已經存在，為法院、當事人所不知，不及調查斟酌，至其後始行
    發見，且就證據本身形式上觀察，固不以絕對不須經過調查程序為條件，但必須
    顯然可認為足以動搖原有罪確定判決，而為受判決人無罪、免訴、免刑或輕於原
    判決所認罪名之判決者為限，亦即可為再審之新證據，必須具備於原事實審法院
    判決後始發現之「嶄新性」及明顯可推翻原有罪確定判決之「顯然性」要件始可
    （最高法院八十五年度台抗字第三０八號裁判意旨參照）。倘受判決人因對有利
    之主張為原審所不採，事後提出證明，以圖證實在原審前所為有利之主張為真實
    ，據以聲請再審，該項證據既非判決後所發見，顯難憑以聲請再審（最高法院五
    十年度台抗字第一０四號判例意旨參照）。
三、經查：
  (一)聲請人乙○○、甲○○等雖辯稱，原確定判決就其提出之有利事項未詳予查明，
    係屬重要證據漏未審酌，惟查，聲請人爰引最高法院四十四年度台非字第七四號
    判決作為本案之抗辯，其經原審於判決理由中載明「至被告等所引用最高法院四
    十四年台非字第七四號判決係認為刑法第三百五十六條所規定損害債權之處分行
    為，不應包括出租在內，核與本案認係『隱匿財產』之行為，尚有不同，自不得
    比附援引」（見原判決第十五頁第八至十行），則其為原審經審酌但捨棄未採用
    之證據，且既明白表明不採納該法律見解之理由，業已經斟酌，並非漏未審酌之
    證據。
  (二)再查，再審程序所稱確實之新證據，係指該證據於事實審法院判決前已經存在，
    為法院、當事人所不知，不及調查斟酌，至其後始行發見，且顯然可認為足以動
    搖原有罪確定判決者而言，聲請人等所提台灣台南地方法院民事執行處通知，為
    九十三年二月十五日作成，其固於原確定判決作成之九十三年三月三十一日之前
    即已存在，惟刑法第三百五十六條之損害債權罪為意圖犯，亦即只須行為人有損
    害他人債權之不法意圖即足，不以實際生損害於他人為必要，故聲請人所提上開
    拍賣通知雖載明「點交」，但此並不影響原確定判決對聲請人為有罪之認定，亦
    即不足動搖原確定判決。
  (三)另聲請人所提鐵厝照片二幀，為事後拍攝作成，並非判決當時即已存在，而為當
    事人或法院所不及調查、斟酌之證據，其與再審新證據之「嶄新性」要件有違，
    尚難憑以聲請再審。
  (四)綜上所述，聲請人上開所提出之台灣台南地方法院民事執行處通知及鐵厝照片等
    證據，核與刑事訴訟法第四百二十條第一項第六款之確實新證據要件不符，聲請
    人猶執上情，聲請本件再審，為無理由，應予駁回。
據上論斷，應依刑事訴訟法第四百三十四條第一項，裁定如主文。
中    華    民    國      九十三      年      七      月      卅        日
                                  臺灣高等法院臺南分院刑事第一庭
                                      審判長法官  黃    崑    宗
                                            法官  李    文    福
                                            法官  田    平    安
右正本證明與原本無異。
不得抗告。
                                      法院書記官  劉    岳    文
中    華    民    國      九十三      年      八      月      二        日
